臺灣新北地方法院民事裁定　　　　　110年度消債更字第379號
聲　請　人
即　債務人　鐘琬瑜　
代　理　人　彭韻婷律師
上列當事人聲請消費者債務清理更生事件，本院裁定如下：
    主  文
聲請人鐘琬瑜自中華民國一一○年十月二十八日上午十時起開始
更生程序。
命司法事務官進行本件更生程序。
    理  由
一、聲請意旨略以：聲請人因積欠債務，曾依中華民國銀行公會
    會員辦理消費金融案件無擔保債務協商機制，向最大債權金
    融機構遠東國際商業銀行股份有限公司（下稱遠東銀行）申
    請債務協商，並達成分期還款協議，惟因當時收入扣除必要
    生活支出及扶養費後，已入不敷出，無力負擔每月應還款金
    額而毀諾。聲請人復向本院聲請債務清理前置調解，經遠東
    銀行提出「180期、零利率、每期清償新臺幣（下同）13,92
    2元」之還款方案，惟聲請人仍無力負擔，故前置調解未成
    立。聲請人顯有不能清償債務之情形，爰依法聲請裁定開始
    消費者債務清理之更生程序等語。
二、按「債務人不能清償債務或有不能清償之虞者，得依本條例
    所定更生或清算程序，清理其債務。」、「債務人無擔保或
    無優先權之本金及利息債務總額未逾新臺幣一千兩百萬元者
    ，於法院裁定開始清算程序或宣告破產前，得向法院聲請更
    生。」、「債務人對於金融機構負債務者，在聲請更生或清
    算前，應向最大債權金融機構請求協商債務清償方案，或向
    其住、居所地之法院或鄉、鎮、市、區調解委員會聲請債務
    清理之調解。」、「協商或調解成立者，債務人不得聲請更
    生或清算，但因不可歸責於己之事由，致履行有困難者，不
    在此限。」，消費者債務清理條例（下稱消債條例）第3條
    、第42條第1項、第151條第1項、第7項分別定有明文。次按
    「法院裁定開始更生或清算程序後，得命司法事務官進行更
    生或清算程序，必要時得選任律師、會計師或其他適當之自
    然人或法人一人為監督人或管理。」、「法院開始更生程序
    之裁定，應載明其年、月、日、時，並即時發生效力。」，
    消債條例第16條第1項、第45條第1項亦有明定。再按消債條
    例第151條第5項但書（現行法為第151條第7項但書）規定「
    因不可歸責於己之事由，致履行顯有重大困難」，並未附加
    「不可預見」之要件，亦即該事由並不以債務人「不可預見
    」為必要。該項但書規定情形，僅須於法院就更生或清算之
    聲請為裁判時存在即可，不以協商成立後始發生者為限，並
    與債務人於協商時能否預見無關。債務人於協商時縱未詳加
    思考、正確判斷，或可預見將來履行可能有重大困難而仍冒
    然簽約成立協商，亦不能據此即認其履行顯有重大困難係可
    歸責於債務人（司法院民國98年第1期民事業務研究會第24
    號司法院民事廳消費者債務清理條例法律問題研審小組意見
    參照）。
三、經查，聲請人曾於消債條例施行前依中華民國銀行公會會員
    辦理消費金融案件無擔保債務協商機制，向遠東銀行申請債
    務協商，並達成分期還款協議，惟經通報毀諾等情，業經遠
    東銀行陳報在卷（見本院卷第22頁），堪信屬實。又聲請人
    復依消債條例第151條規定向本院聲請債務清理前置調解，
    經遠東銀行提出「180期、零利率、每期清償13,922元」之
    分期還款方案，惟前置調解未成立等節，亦經本院依職權調
    取110年度司消債調字第360號調解卷（下稱調解卷）核閱無
    訛。另聲請人於聲請本件更生前5年內未從事營業活動，且
    積欠遠東銀行等債權人（含金融機構與非金融機構）無擔保
    或無優先權之債務總額共計9,645,661元之事實，亦有財產
    及收入狀況說明書、聲請人之債權人清冊、財團法人金融聯
    合徵信中心查詢當事人綜合信用回覆報告存卷可考（見調解
    卷第6至10、13至15頁），堪信屬實。
四、聲請人前既經協商成立而毀諾，則其本件更生聲請可否准許
    ，依上開規定，首應審酌聲請人毀諾有無不可歸責於己致履
    行困難之事由；如有，次應綜合聲請人之全部財產、收支狀
    況及債務總額等一切情狀，以評估其現況是否確實不能維持
    最基本生活條件，而有不能清償債務或不能清償之虞之情事
    。本院調查及判斷如下：
  ㈠有無不可歸責於己致履行困難之事由：
    聲請人前於95年7月向當時最大債權金融機構申請債務協商
    ，並達成「180期、零利率、每期清償17,500元」之分期還
    款方案，惟於96年1月26日經通報毀諾（見本院卷第22頁）
    。聲請人雖未能提出96年間之財產所得證明，然參其勞保投
    保紀錄，其於96年間之投保薪資為27,600元，又96年度新北
    市最低生活費每人每月為9,509元，是聲請人當時收入扣除
    必要生活支出及1名未成年子女之扶養費，餘額僅13,336元
    不足以負擔上開每月應還款金額，堪認聲請人係因不可歸責
    於己之事由，致履行有困難而毀諾。
  ㈡是否不能清償債務或有不能清償之虞：
  ⒈聲請人之財產及收入狀況：
    ⑴觀諸聲請人提出之全國財產稅總歸戶財產查詢清單所示，
      聲請人名下無任何不動產（見調解卷第18頁）。又聲請人
      有以其為要保人投保於三商美邦人壽保險股份有限公司、
      國泰人壽保險股份有限公司之有效人壽保險契約各1筆、
      投保於遠雄人壽保險股份有限公司之有效人壽保險契約3
      筆，保單價值準備金及解約金數額共計89,900元（見本院
      卷第7至10頁）。
    ⑵又聲請人主張其目前任職於貨運公司擔任貨運開單助理，
      每月薪資25,000元；另每月領有租金補助4,000元等語，
      並提出郵政存簿儲金簿、在職證明為證（見本院卷第29至
      32、44頁），堪信為真實。故聲請人每月可處分所得共計
      29,000元。
  ⒉聲請人之必要支出狀況：
    聲請人主張其每月必要支出依新北市政府所公告之110年度
    新北市最低生活費15,600元之1.2倍計算即18,720元，經核
    符合消債條例第64條之2第1項規定；且依消債條例第43條第
    7項規定，聲請人若表明以行政院衛生福利部公布之最低生
    活費1.2倍計算必要支出，毋庸記載原因、種類及提出證明
    文件，是聲請人上開主張應為可採。
  ⒊受聲請人扶養之人：
    聲請人復主張其須扶養1名未成年子女及母親；而其未成年
    子女每月領有兒少補助2,047元，母親每月領有國民年金2,
    442元、中低收入老人生活津貼7,759元等情，並提出戶籍謄
    本、郵政存簿儲金簿、新北市社會福利資格證明板橋區為憑
    （見調解卷第12頁、本院卷第29至43頁）。本院審酌聲請人
    子女尚未成年（年籍資料詳卷），確有受扶養之必要，而聲
    請人每月支出之扶養費，應以消債條例第64條之2第2項所定
    受扶養者之必要生活費用（即新北市110年度每人每月最低
    生活費15,600元之1.2倍即18,720元）扣除兒少補助2,047元
    ，經與其他扶養義務人即聲請人配偶分攤後之數額即8,337
    元為定。又聲請人母親已逾法定退休年齡，亦有受聲請人扶
    養之必要，而聲請人每月支出之扶養費，應以消債條例第64
    條之2第2項所定受扶養者之必要生活費用（即新北市110年
    度每人每月最低生活費15,600元之1.2倍即18,720元）扣除
    國民年金2,442元、中低收入老人生活津貼7,759元後之數額
    即8,519元為定。據此計算，聲請人每月支出之扶養費合計
    16,856元。
  4.準此，聲請人每月可處分所得29,000元，扣除每月必要生活
    支出18,720元、扶養費16,856元後，已入不敷出，堪認其客
    觀上處於因欠缺清償能力而不足以清償債務之經濟狀態，應
    符合消債條例第3條所規定「債務人不能清償債務」之情形
    。
五、綜上所述，聲請人係一般消費者，積欠無擔保或無優先權之
    債務在12,000,000元以下，其曾與金融機構達成債務協商，
    固嗣後毀諾；惟經本院調查，聲請人係有不可歸責於己之事
    由，致履行困難。又聲請人之收入扣除必要支出後，已達不
    能清償債務之程度，且其未經法院裁定開始清算程序或宣告
    破產，復查無消債條例第6條第3項、第8條或第46條各款所
    定駁回更生聲請之事由存在，則聲請人聲請更生，應屬有據
    ，爰裁定如主文所示。
六、另聲請人於更生程序開始後，應提出足以為債權人會議可決
    或經法院認為公允之更生方案以供採擇，俾免更生程序進行
    至依消債條例第61條規定應行清算之程度，附此敘明。
中    華    民    國   110    年    10    月    28    日
                  民事第二庭    法  官  楊雅萍
以上正本證明與原本無異。
本件裁定不得抗告。
本裁定已於110年10月28日上午10時公告。
中    華    民    國   110    年    10    月    28    日
                                書記官  蘇  泠